【裁判字號】    98,訴,976
【裁判日期】    980929
【裁判案由】    強盜
【裁判全文】
臺灣高雄地方法院刑事判決               98年度訴字第976號
公  訴  人  臺灣高雄地方法院檢察署檢察官
被      告  乙○○
            丙○○
上二人共同
指定辯護人  本院公設辯護人黃文德
上列被告等因強盜案件，經檢察官提起公訴（98年度偵字第1833
4 號），本院判決如下：
    主  文
乙○○共同犯攜帶兇器強盜罪，累犯，處有期徒刑柒年陸月。
丙○○共同犯攜帶兇器強盜罪，處有期徒刑柒年貳月。
    事  實
一、乙○○前因違反毒品危害防制條例案件，經國防部南部地方
    軍事法院以97年度訴緝字第2 號判處有期徒刑10月確定，於
    民國98年2 月25日縮刑期滿執行完畢，詎不知悔改，僅因缺
    錢花用，即與丙○○共同基於意圖為自己不法所有之犯意聯
    絡，於98年6 月17日23時許，一同前往高雄市○○路國軍高
    雄總醫院後方之「俗俗賣大賣場」，推由丙○○以新臺幣（
    下同）22元購得客觀上對人之生命、身體、安全具有危險性
    可供兇器使用之水果刀1 把（未扣案），交與乙○○充作犯
    案之工具，渠2 人旋於翌日（即同年月18日）0 時50分許，
    在高雄縣鳳山市○○路與文聖街口，隨機招停丁○○所駕駛
    之車牌號碼446-LT號計程車，2 人上車後向丁○○佯稱欲前
    往高雄監獄，丁○○不疑有他即駕車前往，於同年月18日1
    時20分許行經高雄縣大寮鄉○○路、拷潭路口附近時，乘坐
    於後座之乙○○即持預藏之前開水果刀，以刀刃部分架住丁○○之胸前頸部，並向丁○○以臺語恫稱：「搶劫，錢拿出
    來，要不然要讓你死」等語，以此強暴行為，至使丁○○不
    能抗拒，任由乘坐於副駕駛座之丙○○搜刮丁○○所有放置
    於身上及該計程車上之現金共計410 元及NOKIA 廠牌之行動
    電話1 具得手後，在上開路口將丁○○推下該計程車，再由
    乙○○駕駛上開計程車搭載丙○○逃離現場，於逃逸途中行
    經某處大水溝時，丙○○將上開水果刀從副駕駛座右側車窗
    丟出車外，嗣行至高雄縣大寮鄉內坑村146 之7號 附近，2
    人棄置上開NOKIA 廠牌行動電話1 具及計程車後徒步逃逸。
    經丁○○委請路過之民眾代為報案，警方於同日1 時40分許
    ，在高雄縣鳳山市○○路61號前，當場逮捕丙○○，並扣得
    贓款410 元，丙○○並帶同警方尋獲前揭棄置之NOKIA 廠牌
    行動電話及計程車（均已由丁○○領回）；另乙○○當時則
    乘隙逃逸，惟經警依丙○○之供述，於同年月23日15時20分
    許在高雄縣鳳山市○○街55 號 巷口拘提乙○○到案，因而
    查獲。
二、案經丁○○訴由高雄縣政府警察局林園分局報告臺灣高雄地
    方法院檢察署檢察官偵查起訴。
    理  由
一、證據能力之認定
(一)本件證人即告訴人丁○○、共同被告乙○○、丙○○於偵查
    中，曾以證人身分具結而為陳述，被告及辯護人並未提及檢
    察官在偵查時有何不法取供之情形，且未釋明上開供述有顯
    不可信之情況，從而證人丁○○、乙○○、丙○○在偵查中
    之陳述，依刑事訴訟法第159 條之1 第2 項之規定，自得為
    證據。
(二)按被告以外之人於審判外之言詞或書面陳述，除法律有規定
    者外，不得作為證據，刑事訴訟法第159 條第1 項定有明文
    。然被告以外之人於審判外之陳述，雖不符刑事訴訟法第15
    9 條之1 至第159 條之4 之規定，而經當事人於審判程序同
    意作為證據，法院審酌該言詞陳述或書面陳述作成時之情況
    ，認為適當者，亦得為證據，刑事訴訟法第159 條之5 第1
    項亦定有明文。證人丁○○於警詢中之陳述、高雄縣政府警
    察局林園分局扣押筆錄、扣押物品目錄表、贓物認領保管單
    及通聯紀錄，固係被告以外之人於審判外之言詞或書面陳述
    ，屬傳聞證據，惟檢察官、被告及辯護人均於本院準備程序
    及審判期日同意可作為證據使用（院卷36頁、92頁），本院
    審酌該證據作成之情況，認為適當，依刑事訴訟法第159 條
    之5 第1 項之規定，應得為證據。
二、認定犯罪事實所憑之證據及理由
(一)上開事實，業經被告乙○○、丙○○於警詢、偵查及本院審
    理均坦承不諱，核與證人即告訴人丁○○於警詢、偵查證述
    相符，且有高雄縣政府警察局林園分局搜索扣押筆錄及扣押
    物品目錄表1 份（警卷18至21頁）、贓物認領保管單1 紙（
    警卷26頁）、現場採證相片4 張（警卷24至25頁）、被告丙○○使用門號0000000000號行動電話及被告乙○○使用門號
    0000000000號行動電話之通聯紀錄1 份（院卷46至72頁）在
    卷可參，足認被告乙○○、丙○○之自白與事實相符，堪予
    採信。
(二)按強盜行為之構成，以實施強暴脅迫或其他方法，至使不能
    抗拒，而取他人之所有物或使其交付為要件。所謂強暴，謂
    直接或間接對於人之身體施以暴力，壓制被害人之抗拒，或
    使被害人處於不能抗拒之狀態而言。查被告2 人本案犯罪之
    手法，係推由乘坐告訴人計程車後座之被告乙○○手持水果
    刀，以刀刃架住坐於駕駛座之告訴人胸前頸部，並恫稱「搶
    劫，錢拿出來，要不然要讓你死」等語，所為係直接對告訴
    人之身體施以暴力，自屬強暴行為甚明；而人之胸部及頸部
    為要害部位，若受利刃攻擊，有致命危險，況水果刀具有鋒
    利之刀刃，足以傷害人體，可見告訴人當時有可能遭被告乙○○持刀攻擊其胸部及頸部，此項遭利刃傷害胸、頸部之恐
    懼已足以壓制告訴人內心之意思自由，又依案發時計程車內
    相關位置，告訴人在駕駛座上遭後座之被告乙○○由後方持
    刀架住胸前頸部，在計程車內之狹窄空間，告訴人無處可逃
    ，而告訴人與被告乙○○間有駕駛座之座椅相隔，告訴人亦
    無從轉身反擊，況告訴人之右側副駕駛座復有共犯即被告丙○○，可隨時參與攻擊或壓制告訴人，又參以告訴人於警詢
    及偵查中亦證述：被告乙○○持水果刀架住我脖子，我不敢
    反抗，苦苦哀求不要殺我，要錢的話全部拿去等語（警卷7
    頁、偵卷45頁），益徵被告乙○○、丙○○所為上開強暴行
    為，已使告訴人達於不能抗拒之程度無誤。
(三)再者，本件被告乙○○、丙○○於事前一同購買犯案用之水
    果刀，案發時由被告乙○○負責持水果刀使告訴人不能抗拒
    ，被告丙○○則負責搜刮告訴人財物，於得逞後被告2 人復
    共同駕車逃逸，足見被告乙○○、丙○○就本案強盜犯行，
    有犯意聯絡及行為分擔，均屬共同正犯無疑。
(四)綜上，被告乙○○、丙○○共同攜帶水果刀強盜告訴人財物
    之犯行洵足認定，本案事證明確，應依法論科。
三、論罪科刑
    按刑法第330 條第1 項之攜帶兇器強盜罪，係以行為人攜帶
    兇器強盜為其加重條件；此所謂兇器，其種類並無限制，凡
    客觀上足對人之生命、身體、安全構成威脅，具有危險性之
    兇器均屬之，且祇須強盜時攜帶此種具有危險性之兇器為已
    足，並不以攜帶之初有行兇之意圖為必要（最高法院95年度
    台上字第3328號判決意旨參照）。查被告乙○○、丙○○均
    自承於本案強盜犯行時，攜帶水果刀1 把，且持以架住告訴
    人之胸前頸部，雖該把水果刀未據扣案，然被告乙○○、丙○○均供稱：作案持用之水果刀為金屬材質，於案發前一、
    二小時甫於「俗俗賣大賣場」所購得，為一般切削水果使用
    之水果刀等語（偵卷30頁、院卷20、94反頁），可見被告乙○○、丙○○犯案所用水果刀，為一般賣場所出售供切削水
    果使用之金屬刀器，且為案發前一、二小時所購得之新刀，
    依常情該水果刀應有鋒利刀刃，且有握柄便於施力，是該把
    水果刀在客觀上足以對人之生命、身體造成威脅而具有危險
    性，自屬兇器無訛。是核被告乙○○、丙○○所為，均係犯
    刑法第330 條第1 項之攜帶兇器強盜罪。被告乙○○、丙○○就上開犯行，有犯意聯絡及行為分擔，皆為共同正犯。又
    被告乙○○前因違反毒品危害防制條例案件，經國防部南部
    地方軍事法院97年度訴字第17號判處有期徒刑10月確定，於
    98 年2月25日縮刑期滿執行完畢，有臺灣高等法院被告前案
    紀錄表在卷可按，是被告乙○○受有期徒刑執行完畢後，5
    年內故意再犯本案有期徒刑以上之罪，為累犯，應依刑法第
    47 條 第1 項規定加重其刑。爰審酌被告乙○○、丙○○不
    思以正當途徑賺取所需，竟持刀隨機對於計程車司機強盜財
    物，犯罪情節非屬輕微，惟念被告乙○○、丙○○犯後均坦
    承犯行，渠2 人於案發時皆年僅二十餘歲，尚屬年輕識淺，
    而告訴人於案發後已全數領回遭強盜之財物，復於本院準程
    序中當庭接受被告2 人道歉，並表示原諒被告乙○○、丙○○（院卷37頁）等一切情狀，本院認公訴人就被告乙○○、
    丙○○各求處有期徒刑9 年，尚屬過重，爰分別量處如主文
    所示之刑。又被告乙○○、丙○○為本案強盜犯行時，所攜
    帶之水果刀1 把並未扣案，且經被告丙○○於案發後丟棄乙
    情，經被告乙○○、丙○○於本院供陳在卷（院卷18頁），
    為免日後執行困難，爰不予宣告沒收，附此敘明。
據上論斷，應依刑事訴訟法第299 條第1 項前段，刑法第28條、
第330 條第1 項、第47條第1 項，判決如主文。
本案經檢察官甲○○到庭執行職務。
中    華    民    國    98    年    9     月    29    日
                  刑事第十五庭  審判長法  官  莊珮君
                                      法  官  王俊彥
                                      法  官  楊國煜
如不服本判決，應於收受本判決10日內向本院提出上訴書狀，並
應敘述具體理由，如未敘述上訴理由者，應於上訴期間屆滿後20
日內補提理由書狀於本院（均須依他造當事人之人數附繕本）「
切勿逕送上級法院」。
以上正本證明與原本無異。
中    華    民    國    98    年    9     月    29    日
                                      書記官  王芷鈴
附錄本判決論罪科刑之法條：
刑法第330條
犯強盜罪而有第三百二十一條第一項各款情形之一者，處七年以
上有期徒刑。
前項之未遂犯罰之。


司法院資訊處製作；財團法人民間司法改革基金會備份。
